臺灣嘉義地方法院民事裁定
111年度消債更字第83號
聲  請  人  蕭名淇  

代  理  人  李政昌律師（法律扶助律師）
債  權  人  玉山商業銀行股份有限公司

法定代理人  黃男州  
代  理  人  林慧琪  
債  權  人  中國信託商業銀行股份有限公司


法定代理人  利明献  


債  權  人  裕融企業股份有限公司

法定代理人  嚴陳莉蓮


上列當事人因消費者債務清理事件聲請更生，本院裁定如下：
    主  文
聲請人甲○○自民國一一一年八月十五日下午四時起開始更生程序
。
命司法事務官進行更生程序。
    理  由
一、按法院開始更生程序之裁定，應載明其年、月、日、時，並
    即時發生效力，消費者債務清理條例（下稱消債條例）第45
    條第1 項定有明文。又法院裁定開始更生或清算程序後，得
    命司法事務官進行更生或清算程序，消債條例第16條第1 項
    亦定有明文可參。復按債務人不能清償債務或有不能清償之
    虞者，得依本條例所定更生程序或清算程序，清理其債務；
    債務人無擔保或無優先權之本金及利息債務總額未逾新臺幣
    （下同）1,200萬元者，於法院裁定開始清算程序或宣告破
    產前，得向法院聲請更生；本條例所稱消費者，指5年內未
    從事營業活動或從事小規模營業活動之自然人，前項小規模
    營業指營業額平均每月20萬元以下者，消債條例第3條、第4
    2條第1項、第2條第1項、第2項分別規定甚明。再按債務人
    對於金融機構負債務者，在聲請更生或清算前，應向最大債
    權金融機構請求協商債務清償方案，或向其住、居所地之法
    院或鄉、鎮、市、區調解委員會聲請債務清理之調解。債務
    人為前項請求或聲請，應以書面為之，並提出財產及收入狀
    況說明書、債權人及債務人清冊，及按債權人之人數提出繕
    本或影本；協商或調解成立者，債務人不得聲請更生或清算
    ，但因不可歸責於己之事由，致履行有困難者，不在此限，
    消債條例第151條第1項、第2項、第7項亦分別定有明文。
二、本件聲請人主張於民國104年與前妻結婚後，長女於105年1
    月甫出生開銷龐大，家庭所需生活費用入不敷出，因此向銀
    行借款作為家用開銷支出，又聲請人當時在台中餐廰工作，
    路途往返及接送小孩需買車代步而向銀行借款，之後因工作
    不穩定，致無力償還。對於玉山商業銀行股份有限公司（下
    稱玉山銀行）等金融機構及非金融機構負有1,223,231元之
    無擔保無優先債務，因有不能清償債務情事，前已提出債權
    人清冊，以書面向本院聲請債務清理調解，最大債權銀行玉
    山銀行提出以債權金額1,165,178元，分180期、利率5％，每
    月還款9,215元之還款方案，惟聲請人每月收入26,000元扣
    除必要生活費用及扶養費用23,076元後，僅餘2,924元，無
    法負擔上開方案，以致調解不成立。又聲請人復未經法院裁
    定開始清算程序或宣告破產，爰請求裁定准予更生等語。
三、經查：
  ㈠本件聲請人主張依消債條例向本院聲請債務清理調解程序，
    最大債權銀行玉山銀行具狀陳報提供以債權金額1,165,178
    元，分180期、利率5％，月付9,215元之還款方案，惟聲請人
    表示每月最多僅能負擔約3,000元，故無法負擔上開還款方
    案，以致調解不成立等情，業據聲請人提出調解不成立證明
    書在卷可稽（見本院卷第19頁），並經本院調閱111年度司
    消債調字第100號調解卷（下稱調解卷）核閱屬實，本件聲
    請人所提更生之聲請所應審究者為其現況是否有不能清償債
    務或有不能清償之虞之情事。
  ㈡聲請人主張其有不能清償債務之情事，並提出財團法人金融
    聯合徵信中心查詢當事人綜合信用報告－債務清理條例前置
    協商專用債權人清冊及回覆書、全國財產稅總歸戶財產查詢
    清單、109至110年度綜合所得稅各類所得資料清單、收入切
    結書、勞工保險被保險人投保資料表、財產及收入狀況說明
    書、債權人清冊、債務人清冊、戶籍謄本、薪資明細、存摺
    內頁、中華民國人壽保險商業同業公會保險業通報作業資訊
    系統資料查詢結果表為證（見調解卷第11至35頁、本院卷第
    13至17、21、81、93至110頁）。
　㈢查聲請人主張於東春館（韓國館）擔任廚師工作，每月收入
    約26,000元，並提出薪資明細為證，應予堪認。
　㈣聲請人主張其每月必要生活支出以衛生福利部公告111年度臺
    灣省最低生活費14,230元之1.2倍即17,076元為計算，依消
    債條例第64條之2第1項規定，應予准許。又聲請人主張扶養
    1名未成年子女，每月支出子女扶養費6,000元，並提出戶籍
    謄本、聲請人子女之109至110年度綜合所得稅各類所得資料
    清單、全國財產稅總歸戶財產查詢清單為證（見本院卷第85
    至91頁）。查聲請人之長女為105年1月生，目前6歲，為未
    成年人，無所得財產，確屬不能維持生活而需聲請人扶養。
    又依消債條例第64條之2第2項規定，聲請人主張每月支出長
    女扶養費6,000元，其金額尚屬合理，應予認列。
　㈤承上，本件聲請人每月收入26,000元，扣除每月必要生活支
    出23,076元（計算式：17,076元＋6,000元）後，僅有餘額2,
    924元（計算式：26,000元－23,076元），顯不足清償最大債
    權銀行玉山銀行所提每月清償9,215元之協商還款方案，況
    尚有非金融機構之債務未計入。是以本院審酌聲請人現況之
    財產、勞力及信用等清償能力，以聲請人每月收入於扣除每
    月合理之基本生活費用後，堪信已不能清償前開所負無擔保
    或無優先權債務2,051,828元（依債權人陳報之債權總額）
    。從而，聲請人所為本件聲請，核符消債條例第3條所定之
    要件。　
四、綜上所述，本件聲請人為一般消費者，並未從事營業活動。
    其有無法清償債務之虞情事，又所負無擔保或無優先權之本
    金及利息債務，並未逾1,200萬元，且未經法院裁定開始清
    算程序或宣告破產，又查無消債條例第6條第3項、第8條或
    第46條各款所定駁回更生聲請之事由存在，則聲請人聲請更
    生，洵屬有據，應予准許。
五、至於聲請人於更生程序開始後，應另提出足以為債權人會議
    可決或經法院認為公允之更生方案以供採擇，俾免更生程序
    進行至依消債條例第61條規定應行清算之程度，附此敘明。
六、依消債條例第11條第1項、第45條第1項、第16條第1項，爰
    裁定如主文。
中　　華　　民　　國　　111 　年　　8 　　月　　15　　日
                  民事第二庭法　官　陳威憲
以上正本係照原本作成。
本裁定不得抗告。
中　　華　　民　　國　　111 　年　　8 　　月　　15　　日
                            書記官  方瀅晴